【裁判字號】    95,家抗,13
【裁判日期】    951127
【裁判案由】    拋棄繼承
【裁判全文】
臺灣基隆地方法院民事裁定              95年度家抗字第13號
抗  告  人  乙○○
上列抗告人聲明拋棄繼承事件，本院裁定如下：
    主  文
原裁定關於程序費用部分外廢棄。
抗告人聲明拋棄繼承，准予備查。
抗告程序費用由抗告人負擔。
    事實及理由
一、本件抗告意旨略以：被繼承人甲○○○於民國95年7月20日
    死亡，抗告人當日即已知悉被繼承人死亡之事實，依民法第
    120條第2項、第121條第1項及第123條第1項規定，拋棄繼承
    期間之計算，應不得將抗告人知悉被繼承人甲○○○死亡之
    日計入，又95年7月、8月均為31天，是在計算民法第1174條
    拋棄繼承2個月之期間，應加計2日，從而，本件拋棄繼承應
    自95年7月21日起計至同年9月23日止，抗告人拋棄繼承之期
    間始屆至，故抗告人於95年9月20日聲明拋棄繼承，並未逾
    越法定期間，原審認抗告人拋棄繼承期間應至95年9月19日
    屆滿，實有錯誤解釋及適用法律之情，爰依法提起抗告等語
    。
二、原裁定略以：抗告人為被繼承人之女，已於95年7月20日知
    悉被繼承人甲○○○死亡，是計算拋棄繼承期間應自知悉被
    繼承人死亡之時（即95年7月20日）起計算2個月，至95年9
    月19日止，抗告人得為拋棄繼承之期間即已屆滿，故抗告人
    遲至該年9月20日始聲明拋棄繼承，於法不合，應予駁回。
三、按「繼承人拋棄其繼承權，應於知悉其得繼承之時起2個月
    內以書面向法院為之。」，民法第1174條第1項、第2項前段
    定有明文。又按「以時定期間者，即時起算。以日、星期、
    月或年定期間者，其始日不算入。」、「以日、星期、月或
    年定期間者，以期間末日之終止，為期間之終止。期間不以
    星期、月或年之始日起算者，以最後之星期、月或年與起算
    日相當日之前一日，為期間之末日。但以月或年定期間，於
    最後之月，無相當日者，以其月之末日，為期間之末日。」
    ，民法第120條、第121條分別定有明文。因民法第1174條計
    算得拋棄繼承之期間係以「月」定之，自應以繼承人知悉其
    得為繼承人之日為期間之始日，且始日不算入，亦即以始日
    之翌日為計算拋棄繼承期間起算日，並以最後之月與起算日
    相當日之前一日，為期間之末日。經查，本件抗告人之被繼
    承人甲○○○係於95年7月20日死亡，有戶籍謄本附卷可按
    ，且抗告人亦陳稱於該日已知悉其得繼承，揆諸上揭說明，
    抗告人為拋棄繼承之起算日應為95年7月21日，並以同年9
    月20日午後12時止為聲明拋棄繼承之末日。從而，本件抗告
    人於95年9月20日上午具狀聲明拋棄繼承，並未逾越得為拋
    棄繼承之期間，原審未見及此，逕認抗告人於95年9月20日
    聲明拋棄繼承已逾拋棄繼承之法定期間，予以裁定駁回，尚
    有未洽。
四、據上論結，本件抗告意旨指摘原裁定不當，聲明廢棄，為有
    理由，爰將原裁定廢棄，並裁定如主文所示。
中    華    民    國    95    年    11    月    27    日
                  臺灣基隆地方法院民事庭
                    審判長法  官  邱璿如
                          法  官  林李達
                          法  官  王翠芬
以上正本係照原本作成。
如對本裁定抗告，應於本裁定送達後10日內，向本院提出抗告狀
，並繳納抗告費新臺幣1000元。
中    華    民    國    95    年    11    月    27    日
                          書記官  修丕龍


司法院資訊處製作；財團法人民間司法改革基金會備份。
